臺灣高等法院臺南分院民事判決　100年度上字第21號
上　訴　人　林德山
訴訟代理人　陳淑香　律師
被 上 訴人　廖雅惠
訴訟代理人　沈榮俊
複 代 理人　汪　君
上列當事人間請求損害賠償事件，上訴人對於中華民國九十九年
十二月八日臺灣雲林地方法院第一審判決（九十九年度重訴字第
一二號）提起上訴，本院於一百年五月十日言詞辯論終結，判決
如下：
      主      文
原判決關於命上訴人給付超過新台幣壹佰肆拾肆萬仟肆佰零陸
元部分，及該部分假執行之宣告，暨訴訟費用（確定部分除外）
之裁判均廢棄。
上廢棄部分，被上訴人在第一審之訴及假執行之聲請均駁回。
其餘上訴駁回。
第一審（確定部分除外）、第二審訴訟費用由上訴人負擔三分之
一，餘由被上訴人負擔。
      事  實  及  理  由
一、被上訴人主張：上訴人於民國九十八年四月二十一日上午十
    一時五十分許，駕駛車牌號碼0910-MQ號自小客車，沿雲林
    縣虎尾鎮○地里○○路由南往北方向，行經該路光復２５Ａ
    北１電桿旁設有閃光黃燈號誌之交岔路口時，疏未注意減速
    慢行，反而加速通過上開路口，致撞及沿同鎮○地里○○道
    路由東往西方向駛至交岔路口，由伊騎乘之車牌號碼NUH-08
    8號重機車之左側，伊因而人車倒地，受有頭部外傷合併創傷
    性蜘蛛膜下腔出血，疑似瀰漫性軸索損傷、顏面骨折及左側
    鸛骨骨折併左側上頜動脈損傷及大量鼻出血、胸部挫傷、氣
    胸、左側脛骨腓骨趾骨多處骨折等傷害；刑事部分，上訴人
    因上揭過失行為，涉有過失傷害罪嫌，並經刑事法院判處有
    期徒刑四月確定。伊因受上訴人不法侵害，受有醫療費用
    新台幣（下同）六萬一千一百六十一元、增加生活上需要
    費用六百零八萬五千九百四十七元（含醫療用品費一萬五千
    三百五十八元、車資七千一百五十元、救護車費用一千九百
    元、看護費六百零六萬一千五百三十九元）、減少勞動能
    力四百零七萬一千五百十五元、精神慰藉金七十萬元等損
    害，為此，本於侵權行為損害賠償請求權提起本訴。原審判
    命上訴人應給付伊四百二十一萬九千二百十四元及按法定利
    率計算遲延利息之判決，並無不合，並聲明：(一)上訴駁回。
    (二)第二審訴訟費用由上訴人負擔（被上訴人逾上開金額之請
    求，經原審為其敗訴判決後，未據被上訴人聲明不服）。
二、上訴人則以：被上訴人對於本件事故之發生，應負較重比例
    之過失責任；且依其所受傷害程度，並未完全喪失勞動能力
    ，目前復已回復健康狀態，並無終生看護必要。此外，被上
    訴人請求之精神慰藉金過高，應予酌減。再者，伊為被上訴
    人繳納之各項費用及預先給付之賠償金額，應於算出伊應賠
    償之金額後，再予扣抵等情詞，資為抗辯；並聲明：(一)原判
    決關於不利於上訴人部分廢棄。(二)上廢棄部分，被上訴人在
    第一審之訴駁回。(三)第一、二審訴訟費用由被上訴人負擔。
三、兩造不爭執之事實：
（一）上訴人於九十八年四月二十一日上午十一時五十分許，駕
      駛車牌號碼0910-MQ號自小客車，沿雲林縣虎尾鎮○地里○
      ○路由南往北方向，行經該路光復２５Ａ北１電桿旁設有
      閃光黃燈號誌之交岔路口時，與騎乘車牌號碼NUH-088號
      重機車，沿同鎮○地里○○道路由東往西方向駛至交岔路
      口之被上訴人發生碰撞，被上訴人因而受有頭部外傷合併
      創傷性蜘蛛膜下腔出血，疑似瀰漫性軸索損傷、顏面骨折
      及左側鸛骨骨折併左側上頜動脈損傷及大量鼻出血、胸部
      挫傷、氣胸、左側脛骨腓骨趾骨多處骨折等傷害。上訴人
      因上開過失傷害犯行，並經雲林地院以九十八年度交易字
      第一五一號判處有期徒刑四月確定。
（二）被上訴人為治療上開傷勢，迄至九十九年九月十日為止，
      合計支出之必要醫療費用共六萬一千一百六十一元；另支
      出必要醫療用品費用一萬五千三百五十八元、往返醫療院
      所車資七千一百五十元、救護車費一千九百元。
（三）被上訴人已領取強制汽車責任保險金一百零九萬七千七百
      八十元。
（四）上訴人因本件事故，已交付被上訴人十四萬二千三百十八
      元，並為被上訴人支付看護費用三萬二千元。
（五）上開事實，除有兩造分別於原審提出且互不爭執真正之醫
      療費用收據、借據、車資明細表、醫療費用明細表存卷（
      參見原審重訴字卷第一三一頁至第一三七頁、第一四０頁
      、第一八八之一至之四頁）可參外，且有兆豐產物保險股
      份有限公司出險彙總資料查詢表、汽車險賠款明細表（參
      見原審重訴字卷第二五九頁至第二六一頁），及財團法人
      彰化基督教醫院（下稱彰基醫院）、中山醫學大學附設醫
      院中興分院分別函送之醫療費用收據（參見原審重訴字卷
      第一九八頁至第二三三頁）可佐，並經本院依職權調取上
      開刑事卷宗核閱無誤，復為兩造所不爭，均堪信實。
四、再查：
（一）本件車禍肇事地點為雲林縣虎尾鎮墾地里光復２５Ａ北１
      電桿旁之交岔路口，南向北道路之號誌為閃光黃燈，東向
      西道路之號誌則為閃光紅燈。系爭事故發生後，被上訴人
      之重機車卡在上訴人之自小客車車頭下方，自小客車輛停
      止在南向北車道，並逾越雙黃線之來車道上。機車刮地痕
      自交岔路口中央處起，延伸到自小客車停止處再往前五公
      尺，全長達二十七公尺；自小客車後方遺留一道長約四．
      一公尺之剎車痕，剎車痕距離交岔路口之北側出口處約八
      ．六公尺；至於被上訴人則彈出交岔路口西側，摔入稻田
      之中等情，此參員警製作之系爭道路交通事故現場圖自明
      （現場圖影本另附於原審重訴字卷第一二五頁）。其次，
      上訴人於肇事後，於警詢時自陳：「我發現對方機車立即
      踩剎車，結果來不及，車頭就撞上對方機車左側位置；車
      禍發生後我車子有向後方移動約五公尺」等語，並經本院
      調取本件車禍事故之偵審卷宗核閱上揭警詢筆錄無誤。
（二）綜參上情，上訴人於警詢時自陳「車禍發生後我車子有向
      後方移動約五公尺」等語，核與自小客車車頭前方遺留一
      道機車刮地痕之事故現場狀況相符，堪認其於警詢時之陳
      述與事實相符，應足憑採。對照事故現場圖所示以觀，益
      見上訴人所駕駛之自小客車係在系爭交岔路中央處，以車
      頭撞及被上訴人騎乘之機車倒地後，被上訴人遭撞彈出交
      岔路口西側，摔入稻田中，而其機車則卡在自小客車車頭
      下方拖行，上訴人往前再行駛八、九公尺時方才開始剎車
      ，因而在現場分別留下機車刮地痕與自小客車剎車痕者，
      應堪肯認。
（三）按汽（機）車行駛至交岔路口，應遵守燈光號誌。行至無
      號誌或號誌故障而無交通指揮人員指揮之交岔路口，支線
      道車應暫停讓幹線道車先行，道路交通安全規則第一百零
      二條第一項第一款、第二款分別定有明文。至於閃光黃燈
      表示「警告」，車輛應減速接近，注意安全，小心通過。
      閃光紅燈表示「停車再開」，車輛應減速接近，先停止於
      交岔路口前，讓幹道車優先通行後認為安全時，方得續行
      ，並為道路交通標誌標線號誌設置規則第二百十一條第一
      項所明訂。本件上訴人及被上訴人於駕駛汽（機）車時，
      均應分別注意遵守上開規定，且上開交通規則復為社會上
      一般稍具常識者所知悉；況本車禍事故發生當時天候為晴
      天、日間自然光線、路面乾燥、無缺陷、無障礙物、視距
      良好，有上開道路交通事故調查報告表(一)附於上開刑事案
      件之警詢卷宗可稽，客觀上並無渠等所不能注意之情事，
      應無疑義。詎上訴人竟疏於注意減速接近，注意安全，小
      心通過；而被上訴人亦疏未注意先停止於交岔路口前，讓
      幹道車優先通行後認為安全時，方得續行，致釀事端，其
      二人均應就本件車禍事故之發生同負過失之責。本件車禍
      肇事責任經刑事一審法院囑由臺灣省嘉雲區車輛行車事故
      鑑定委員會鑑定結果亦認：「廖雅惠駕駛普通重機車，行
      經閃光紅燈號誌交岔路口，支線道未暫停讓幹線道車先行
      ，同為肇事原因。林德山駕駛自小客車，行經閃光黃燈號
      誌交岔路口，未減速接近，注意安全，小心通過且操控不
      當肇事，同為肇事原因。」乙節，並有鑑定意見書可參（
      影本附於原審重訴字卷第一三七頁、第一三八頁）；其鑑
      定結果與本院認定之結果相符，上開鑑定意見應堪採認。
五、按因故意或過失，不法侵害他人之權利者，負損害賠償責任
    。不法侵害他人之身體或健康者，對於被害人因此喪失或減
    少勞動能力或增加生活上之需要時，應負損害賠償責任。又
    不法侵害他人之身體、健康、名譽、自由、信用、隱私、貞
    操，或不法侵害其他人格法益而情節重大者，被害人雖非財
    產上之損害，亦得請求賠償相當之金額，民法第一百八十四
    條第一項前段、第一百九十三條第一項、第一百九十五條第
    一項前段分別定有明文。次按慰藉金之賠償以人格權遭受侵
    害，使精神上受有痛苦為必要，至其核給之標準固與財產上
    損害之計算不同，惟非不可斟酌雙方身分、資力與加害程度
    ，及其他各種情形核定相當之數額（最高法院五十一年台上
    字第二二三號判例參照）。本件上訴人駕駛自小客車，行經
    閃光黃燈號誌之交岔路口時，疏未注意減速接近，小心通過
    ，復操控車輛不當，致撞及亦疏未注意暫停讓幹線道車先行
    ，由被上訴人騎乘之重機車，被上訴人因而受有頭部外傷合
    併創傷性蜘蛛膜下腔出血，疑似瀰漫性軸索損傷、顏面骨折
    及左側鸛骨骨折併左側上頜動脈損傷及大量鼻出血、胸部挫
    傷、氣胸、左側脛骨腓骨趾骨多處骨折等傷害，兩者間並有
    相當因果關係；被上訴人主張上訴人過失不法侵害伊之身體
    法益，致伊受有損害，應負損害賠償責任者，核無不合。本
    件上訴人既應負損害賠償之責，爰就被上訴人請求之項目及
    金額逐次審酌於後：
（一）醫藥費用六萬一千一百六十一元部分，均係醫療上所必要
      者，為兩造不爭執之事實，被上訴人此部分之請求，應予
      准許。
（二）增加生活上之需要費用部分，其中支出必要醫療用品費一
      萬五千三百五十八元，及往返醫療院所車資七千一百五十
      元，併救護車費一千九百元等，合計共二萬四千四百零八
      元部分，為兩造所不爭執，被上訴人請求此部分之費用，
      亦無不合，同應准許。
（三）看護費用部分：
    (1)被上訴人因本件車禍事故，受有如上嚴重傷害，自九十八
      年四月二十一日入住彰基醫院，至九十八年六月二十五日
      出院，共住院六十六日；住院期間，日常生活不能自理，
      需他人全日看護照顧乙情，有該院九十九年五月六日九十
      九彰基醫事字第０九九０五００三一號函可佐（參見原審
      重訴字卷第三九頁）。被上訴人其後於九十八年六月二十
      五日至同年七月二十九日至中山醫學大學附設醫院中興分
      院復健科住院治療，期間共三十四日；同年月二十九日至
      同年八月二十六日則在該院太源復健科治療，期間均無法
      自理日常生活，需僱人全日看護，出院時仍需全日看護。
      當時患者能回答簡單問題，但記憶力、認知功能明顯受損
      ，四肢狀況則為左側肢體無力等情，此有中山醫學大學附
      設醫院中山醫九九川桓法字第０九九０００三五五九號、
      第０九九０００七二五八號函在卷可佐（參見原審重訴字
      卷第三六頁、第一八七頁）。嗣被上訴人於同年九月四日
      再至該院太源復健科門診治療時，能回應簡單問題，但記
      憶力、認知功能明顯受損，言語功能差，四肢狀況為左側
      肢體無力，有自主動作但動作控制準確度及速度都有缺損
      ，生活上需仰賴他人照料及協助，經診斷屬於中重度之失
      能，而由該院開立勞工保險失能診斷書者，此參該院中山
      醫九九川桓法字第０九九０００九四一七號、第０九九０
      ００九九０九號函（參見原審重訴字卷第二四０頁、第二
      四五頁）亦明。至於被上訴人目前仍遺存左側肢體乏力，
      及認知功能障礙，記憶力欠佳，目前狀況須他人看護，另
      有腦傷後情緒障礙，無法從事勞力負重，需充分認知記憶
      之工作等情，有該院一００年三月十七日中山醫一００川
      達字第一０００００二二０三號函在卷可憑（參見本審卷
      第四四頁）。
    (2)惟上訴人於一百年四月二十一日提出被上訴人在其住宅門
      前掃地之錄影光碟，經本院於言詞辯論期日當庭勘驗結果
      ，影片中確有一中年婦人於住家門口，以一手持掃把，一
      手持畚箕方式從事掃地工作，身旁並無他人。該名婦人於
      掃地完成後，轉身進入家中時，明顯可見其行動不如正常
      人般敏捷，且有跛行現象；被上訴人並當庭自陳為影片中
      人者，此參本院言詞辯論筆錄之記載亦明（參見本審卷第
      七二頁反面、第七三頁）。
    (3)綜參上情，被上訴人因本件車禍事故所受傷害至為嚴重，
      對照彰基醫院與中山醫學大學附設醫院覆函所示，堪認其
      自九十八年四月二十一日起，迄至中山醫學大學附設醫院
      於一００年三月十七日函覆本院時止，仍需由他人照料，
      否則無法自理生活者，並無疑義；上訴人抗辯：依被上訴
      人之受傷程度，無須他人全日看護云云，委不足採。至於
      被上訴人確於一百年四月間從事掃地活動乙情，既為被上
      訴人自陳之事實，雖其抗辯目前僅能行走數步，須由他人
      時在旁協助，仍無法自理生活云云；惟看護之目的，係在
      照顧病患之日常基本生活所必要，例如梳洗，吃飯，上下
      廁所等個人在飲食、衛生上之需要，而無法獨力完成之事
      項者是。本件被上訴人既於一百年四月間已得單獨從事掃
      地工作，衡情，對於其他諸如梳洗，吃飯，上下廁所等個
      人飲食、衛生上之基本生活所需，縱未如正常人般靈活，
      惟亦無需由他人幫忙即可獨力完成者至明。益見被上訴人
      至遲於一百年五月十日本院行言詞辯論期日之當日止，被
      上訴人已可自理其日常生活，無須他人特別照護，應無疑
      義而堪肯認。
    (4)本件被上訴人自九十八年四月二十一日至一百年五月九日
      止，確有全日看護必要，惟自一百年五月十日起已無由專
      人看護必要，既如上述；被上訴人請求上訴人給付自一百
      年五月十日起至其死亡之日止之看護費用部分，即為無理
      由。再者，就其中自九十八年四月二十一日起至起訴狀繕
      本送達上訴人之日即九十九年一月十六日止，合計共八個
      月又二十五日之損害部分，屬於現實已發生之損害，此部
      分損害額勿庸扣除期前利息；惟就自九十九年一月十七日
      起至一百年五月九日止，合計共十五月又二十三日換算為
      十五．八月（計算至小數點以下一位後四捨五入）損害額
      部分，被上訴人既請求為一次給付，則就給付期限尚未屆
      至部分，自應扣除期前利息。此外，被上訴人請求之看護
      費用計算基礎，係以起訴狀繕本送達日為區分之基準日，
      前者以每日一千二百元計算看護費用，後者則以每月二萬
      零七百五十四元計算看護費乙情，與目前看護費用之一般
      市場行情相較，尚非過高，復為上訴人所不爭（參見原審
      重訴字卷第二七三頁），自堪憑採。從而：
      1.自九十八年四月二十一日起至九十九年一月十六日止，
        合計共二百六十六天，被上訴人此部分之看護費用損失
        為：三十一萬九千二百元（計算式：1,200元×266天＝
        319,200元）。
      2.自九十九年一月十七日起至一百年五月九日止，經依霍
        夫曼式計算法扣除期前利息後，被上訴人得請求之看護
        費用為三十一萬八千二百零七元【月別5/12%複式霍夫曼
        計算法（第一個月不扣除中間利息），其計算式為：[2
        0754*14.00000000（此為15月之霍夫曼係數）+20754*0
        .8*（15.00000000-00.00000000）]=318207（小數點以
        下四捨五入）】。
      3.合計被上訴人得請求之看護費用為六十三萬七千四百零
        七元（計算式：319,200元＋318,207元＝637,407元。
（四）減少勞動能力損失部分：
    (1)按身體或健康受侵害，而減少勞動能力者，其減少及殘存
      勞動能力之價值，不能以現有之收入為準，蓋現有收入每
      因特殊因素之存在而與實際所餘勞動能力不能相符，現有
      收入高者，一旦喪失其職位，未必能自他處獲得同一待遇
      ，故所謂減少及殘存勞動能力之價值，應以其能力在通常
      情形下可能取得之收入為標準，最高法院著有六十一年台
      上字第一九八七號判例可資參照。
    (2)被上訴人因遭上訴人之過失傷害，因而受有頭部外傷合併
      創傷性蜘蛛膜下腔出血，疑似瀰漫性軸索損傷、顏面骨折
      及左側鸛骨骨折併左側上頜動脈損傷及大量鼻出血、胸部
      挫傷、氣胸、左側脛骨腓骨趾骨多處骨折等傷害，經治療
      後，遺左側肢體乏力，及認知功能障礙，記憶力欠佳，經
      診斷屬於中重度之失能，由中山醫學大學附設醫院開立勞
      工保險失能診斷書，已如上述。其後被上訴人並向勞工保
      險局申請失能給付，經該局審查失能程度符合給付標準附
      表第２－３項，發給第三等級普通傷病失能給付八百四十
      日乙情，並有被上訴人提出而為上訴人所未爭之勞工保險
      局函在卷（參見原審重訴字卷第二三七頁）可按。
    (3)被上訴人所受如上傷害，於醫療結束後，因遺存左側肢體
      乏力，及認知功能障礙，記憶力欠佳等身體障害，符合行
      政院勞工委員會訂定發布之「勞工保險失能給付標準」第
      三條附表所示之第２－３項，參照該附表所示，該等級之
      人係指中樞神經系統機能遺存顯著失能，終生無工作能力
      ，為維持生命必要，日常生活活動尚可自理之人。本院審
      酌被上訴人於本件事故發生前，原在訴外人友秀實業股份
      有限公司（下稱友秀公司）之成型部從事二次加工之勞動
      工作，為兩造不爭執之事實；對照被上訴人於一百年四月
      間雖已可從事簡單之掃地工作，惟仍有跛行現象，顯見並
      未回復原有狀康狀態；再佐以被上訴人因遺存左側肢體乏
      力，及認知功能障礙，記憶力欠佳，及腦傷後情緒障礙，
      已無法從事勞力負重，需充分認知記憶之工作乙情，為中
      山醫學大學附設醫院函覆明確之事實以觀，堪認被上訴人
      主張其因終生無法從事相關勞動工作，而完全喪失勞動能
      力者，與實情相符，應堪憑採。上訴人抗辯被上訴人並未
      完全喪失勞動能力云云，核係事後卸責之詞，委無足採。
    (4)被上訴人係六十二年一月一日出生，於九十八年四月二十
      一日本件事故發生時時甫滿三十六歲，並在訴外人友秀公
      司之成型部從事二次加工之勞動工作，每月薪資一萬八千
      三百元乙情，此有被上訴人提出而為上訴人所不爭之薪資
      證明書在卷（參見原審重訴字卷第六一頁）可佐；被上訴
      人既終生無法從事原有勞動性質之工作，被上訴人主張其
      喪失勞動能力損失，應以每月一萬八千三百元為計算基準
      者，亦堪憑採。
    (5)再者，被上訴人自九十八四月二十一日發生本件事故時起
      ，迄至勞動基準法第五十四條規定之強制退休年齡六十五
      歲時止，尚有二十八年八個月又十天之勞動年齡；被上訴
      人請求自九十八年四月二十二日起至起訴狀繕本送達上訴
      人之日即九十九年一月十六日止，合計共八個月又二十五
      日之損害部分，屬於現實已發生之損害，此部分損害額勿
      庸扣除期前利息；惟就自九十九年一月十七日起至被上訴
      人依法應強制退休之日即一百二十七年一月一日止，合計
      共二十七年十一月又十五日換算為三百三十五．五月之損
      害部分，被上訴人既請求為一次給付，則就給付期限尚未
      屆至部分，自應扣除期前利息。從而：
      1.自九十八年四月二十二日起至九十九年一月十六日止，
        合計共八個月又二十五天，被上訴人此部分之勞動能力
        損失為：十六萬一千六百五十元（計算式：【18,300元
        ×8又25/30月】＝161,650元）。
      2.自九十九年一月十七日起至年滿六十五歲即一百二十七
        年一月一日止，經依霍夫曼式計算法扣除期前利息後，
        被上訴人得請求之勞動能力損失為三百八十四萬六千五
        百八十二元【月別5/12%複式霍夫曼計算法（第一個月
        不扣除中間利息）計算式：[18,300*209.00000000（此
        為335月之霍夫曼係數）+18,300*0.5*（210.00000000-
        000.00000000）]=3,846,582元（小數點以下四捨五入
        ）】。
      3.合計被上訴人因本件事故，受有喪失勞動能力損失為四
        百萬八千二百三十二元（計算式：161,650元＋3,846,5
        82元＝4,008,232元。
（五）精神慰藉金部分：被上訴人因受上訴人過失傷害，受有頭
      部外傷合併創傷性蜘蛛膜下腔出血，疑似瀰漫性軸索損傷
      、顏面骨折及左側鸛骨骨折併左側上頜動脈損傷及大量鼻
      出血、胸部挫傷、氣胸、左側脛骨腓骨趾骨多處骨折等傷
      害，其傷勢相當嚴重，經治療後仍遺留遺存左肢體乏力，
      及認知功能障礙，記憶力欠佳，終生無法從事相關勞動工
      作，而喪失全部勞動能力，已如上述；堪信其精神上所受
      痛苦不輕，被上訴人據以請求精神慰藉金，於法洵屬有據
      。查，被上訴人係高中畢業，事故發生前任職於友秀公司
      之成型部從事二次加工，每月收入一萬八千三百元；上訴
      人則係初中畢業，任職於台糖公司，每月薪資約四至五萬
      元等情，為兩造於原審法院審理時所自陳且互不爭執之事
      實。次查，被上訴人名下有二筆不動產，於九十六年度、
      九十七年度之薪資依序為五萬二千三百五十三元、二十二
      萬四千七百七十三元；至於上訴人名下並無不動產或較高
      單價之動產，其於九十六年度、九十七年度之薪資依序為
      八十一萬二千五百四十七元、九十八萬五千八百四十八元
      等情，亦有兩造之財產所得調件明細表在卷（參見原審重
      訴字卷第一七頁至第二四頁）可佐。本院審酌兩造之上開
      身分、地位、經濟能力，及被上訴人所受上開傷害不輕，
      以致終生無法從事與原工作相似之勞動工作，堪信其所受
      痛苦甚深，併上訴人之上開過失情節等一切情狀，認被上
      訴人請求精神慰藉金七十萬元者，尚屬相當。
（六）基上，被上訴人得請求之金額，就醫藥費用六萬一千一百
      六十一元、增加生活上之需要費用二萬四千四百零八元、
      看護費六十三萬七千四百零七元、喪失勞動能力損失四百
      萬八千二百三十二元、精神慰藉金為七十萬元，合計共五
      百四十三萬一千零八元（計算式：61,161元＋24,408元＋
      637,407元＋4,008,032元＋700,000元＝5,431,008元）範
      圍內為有理由，逾此之請求，則為無理由。
六、第按損害之發生或擴大，被害人與有過失者，法院得減輕賠
    償金額或免除之，民法第二百十七條第一項定有明文。查：
    本件車禍事故之肇致，係因被上訴人騎乘重機車，行經閃光
    紅燈號誌之交岔路口時，支線道未暫停讓幹線道車先行；上
    訴人則係駕駛自小客車行經閃光黃燈號誌之交岔路口時，未
    減速接近，注意安全小心通過，且操控車輛不當而肇事，其
    二人之過失行為同為肇事原因，已如上述。上訴人雖抗辯：
    被上訴人未讓幹道車先行，應負較重比例之過失責任云云；
    惟上訴人於行經系爭閃光號誌之交岔路口時，不惟未減速接
    近，注意安全小心通過；對照其於撞及被上訴人騎乘之機車
    後，並未即時剎車，仍繼續行駛長達八、九公尺後，方才開
    始剎車，且於車輛停止後，竟拖行機車倒退五公尺等情觀之
    ，足見上訴人於肇禍時之操控車輛行為極其不當以觀，堪認
    上訴人就本件車禍事故，應負之過失責任比例，與未暫停讓
    幹線道車先行之被上訴人過失責任相同，方屬的論。上訴人
    抗辯被上訴人應負較重比例之過失責任比例云云，委不足採
    。本院審酌上情，認仍應由兩造各自負擔二分之一過失責任
    為合理及適當，爰依法減輕上訴人負擔之損害賠償金額二分
    之一，則上訴人應賠償被上訴人之金額為：二百七十一萬五
    千五百零四元（計算式：5,431,008元×1/2＝2,715,504元
    ）。
七、末按保險人依強制汽車責任保險法規定給付之保險金，視為
    加害人或被保險人損害賠償金額之一部分，加害人或被保險
    人受賠償請求時，得扣除之，強制汽車責任保險法第三十二
    條定有明文。本件被上訴人已依強制汽車責任保險法之規定
    ，向強制汽車責任保險之保險人領取強制汽車責任保險金一
    百零九萬七千七百八十元，已如上述，揆諸上開說明，被上
    訴人所受領之上開保險金視為上訴人應給付賠償額之一部分
    ，此部分應與其得請求給付之金額相抵銷而扣除。則被上訴
    人得請求之賠償金額，經扣抵已領取之強制汽車責任保險金
    之金額後為一百六十一萬七千七百二十四元（2,715,504元
    －1,097,780元＝1,617,724元）。此外，上訴人已預先給付
    之金額十四萬二千三百十八元，及為被上訴人支付看護費用
    三萬二千元，合計共十七萬四千三百十八元部分，既係上訴
    人預先給付之金額，上訴人主張應與其所負給付義務予以扣
    抵者，洵屬有據；則經扣抵後，上訴人應給付金額為一百四
    十四萬三千四百零六元（計算式：1,617,724元－174,318元
    ＝1,443,406元）。
八、綜上所述，被上訴人本於侵權行為損害賠償請求權，請求上
    訴人給付之賠償金額，經與已領取之強制汽車責任保險金，
    及上訴人預先給付之十七萬四千三百十八元扣抵後，於一百
    四十四萬三千四百零六元，及自刑事附帶民事起訴狀繕本送
    達翌日即九十九年一月十七日（起訴狀繕本於九十九年一月
    六日寄存送達地之警察機關【送達證書參見原審交重附民字
    卷第七頁】，依民事訴訟法第一百三十八條第二項規定，自
    寄存之日起經十日即同年月十六日發生送達效力）起至清償
    日止，按週年利率百分之五計算利息範圍內為有理由，應予
    准許；超過上開部分之請求，即非有據，不應准許（原審就
    超過四百二十一萬九千二百十四元本息部分，為被上訴人不
    利判決後，未據被上訴人聲明不服）。原審就上開應予准許
    部分，為被上訴人勝訴之判決，並依兩造之聲請，分別酌定
    相當擔保金額為准、免假執行之宣告，經核並無不合，上訴
    意旨聲明廢棄改判，非有理由，應予駁回；至於上開不應准
    許部分，原審為上訴人敗訴之判決，尚有未洽，上訴意旨求
    予廢棄改判，為有理由，爰由本院予以廢棄改判如主文第二
    項所示。
九、本件事證已臻明確，上訴人請求就兩造之肇事責任比例，再
    送成大研究發展基金會為鑑定，及就上訴人之傷害程度送請
    台大醫院重新鑑定等等，均無必要；此外，兩造其餘攻擊防
    禦方法及舉證，核與判決結果不生影響，爰不一一論述。
十、據上論結，本件上訴為一部有理由，一部無理由，依民事訴
    訟法第四百五十條、第四百四十九條第一項、第七十九條
    ，判決如主文。
中    華    民    國   100    年    5     月    24    日
                  民事第二庭    審判長法  官  陳 光 秀
                                      法  官  曾 平 杉
                                      法  官  李 文 賢
上為正本係照原本作成。
被上訴人如不服本判決，應於收受送達後20日內向本院提出上訴
書狀，其未表明上訴理由者，應於提出上訴後20日內向本院補提
出理由書狀（均須按他造當事人之人數附繕本）上訴時應提出委
任律師或具有律師資格之人之委任狀；委任有律師資格者，另應
附具律師資格證書及釋明委任人與受任人有民事訴訟法第466條
之1第1項但書或第2項（詳附註）所定關係之釋明文書影本。如
委任律師提起上訴者，應一併繳納上訴審裁判費。
上訴人不得上訴。
中    華    民    國   100    年    5     月    25    日
                                      書記官  尤 乃 玉
【附註】
民事訴訟法第466條之1：
(1)對於第二審判決上訴，上訴人應委任律師為訴訟代理人。但上
  訴人或其法定代理人具有律師資格者，不在此限。
(2)上訴人之配偶、三親等內之血親、二親等內之姻親，或上訴人
  為法人、中央或地方機關時，其所屬專任人員具有律師資格並
  經法院認為適當者，亦得為第三審訴訟代理人。
民事訴訟法第466條之2第1項：
  上訴人無資力委任訴訟代理人者，得依訴訟救助之規定，聲請
  第三審法院為之選任律師為其訴訟代理人。